臺灣高等法院刑事判決　　　　　　 100年度上更(一)字第64號
上　訴　人
即　被　告　張靈運
選任辯護人　林振堆律師（扶助律師）
上列上訴人因違反槍砲彈藥刀械管制條例案件，不服臺灣板橋地
方法院97年度訴字第3800號， 中華民國98年5月13日第一審判決
（起訴案號： 臺灣板橋地方法院檢察署97年度偵字第16192號）
，提起上訴，本院判決後，經最高法院發回，本院判決如下：
    主  文
原判決撤銷。
張靈運無罪。
    理  由
一、公訴意旨略以：被告張靈運明知具有殺傷力之空氣槍，屬槍
    砲彈藥刀械管制條例所管制之物品，非經許可，不得持有，
    竟於民國九十五年二月間，在「雅虎奇摩」拍賣網站上，以
    競標之方式，向某姓名、年籍不詳之成年人，購得具有殺傷
    力之八一一型空氣長槍共三支後而持有之。嗣於九十七年五
    月二十六日十五時四十分許，在臺北縣板橋市（現改制為新
    北市板橋區○○○路○段二二六巷八弄七號住處為警查獲，
    並扣得八一一型空氣長槍三支等情，因認被告涉有槍砲彈藥
    刀械管制條例第八條第四項之罪嫌。
二、按犯罪事實應依證據認定之，無證據不得認定犯罪事實，刑
    事訴訟法第一百五十四條第二項定有明文。又認定犯罪事實
    所憑之證據，雖不以直接證據為限，間接證據亦包括在內，
    然而無論直接或間接證據，其為訴訟上之證明，須於通常一
    般之人均不致有所懷疑，而得確信其為真實之程度者，始得
    據為有罪之認定，倘其證明尚未達到此一程度，而有合理之
    懷疑存在時，事實審法院在心證上無從為有罪之確信，自應
    為無罪之判決。
三、公訴意旨認被告涉有上開罪嫌，係以扣案之八一一型空氣長
    槍三支（槍支管制編號為0000000000、0000000000及000000
    0000）經內政部警政署刑事警察局（下稱刑事警察局）鑑定
    結果，均有殺傷力，為其主要之論據。原審復以本件扣案之
    彈簧共十二支（如原判決附表編號八、十一所示，以下簡稱
    編號八、十一）及八一一型空氣長槍三支（未裝入上開彈簧
    ，下稱系爭空氣長槍）囑託刑事警察局鑑定，經該局將其中
    性能最佳及性能最差之彈簧二支，分別裝入系爭空氣長槍後
    測試，測得數據經換算結果均具有殺傷力等情，資為不利於
    被告之罪證。訊據被告對於扣案之八一一型空氣長槍三支係
    其購入，及警方於上述時間在其住處及其所有之五Ｃ－一五
    二二號自用小客貨車內扣得系爭空氣長槍三支、編號八、十
    一所示之彈簧十二支等情，均坦承不諱，惟堅決否認有違反
    槍砲彈藥刀械管制條例犯行，辯稱：其購入之系爭空氣長槍
    並無殺傷力，且曾於九十四年一月十五日及九十六年十月三
    十日兩度經警搜索查扣，惟經鑑定結果認均無殺傷力，而經
    檢察官為不起訴處分，其為避免觸法，遂將系爭空氣長槍所
    附之彈簧拆卸，至於扣案之彈簧十二支係其受託製造消音器
    需用，並非系爭空氣長槍之零件，其亦未曾將扣案之彈簧換
    裝於系爭空氣長槍內使用，本件係員警執行搜索時自行將扣
    案彈簧裝入系爭空氣長槍內送驗等語。經查：
(一)、警方至上址執行搜索時，系爭空氣長槍三支係懸掛於被告住
    處臥室牆壁上，其餘編號八所示之彈簧九支係在被告住處查
    獲，編號十一之彈簧三支則係在其所有之五Ｃ－一五二二號
    車內查獲等情，有臺北市政府警察局大同分局扣押物品目錄
    表及現場蒐證照片可稽（見九十七年度偵字第一六一九二號
    卷第二十五至三十一頁，原審卷第九十一至九十六頁），核
    與證人即查獲警員杜信輝、沈義強證述之搜索所見情形相符
    。另證人杜信輝於原審證稱：彼等進入被告住處，發現掛在
    房間牆面上共有五支槍，三支八一一型、二支TARGET型（
    TARGET空氣長槍部分經鑑定不具殺傷力），初步檢視後發現
    被告將槍支的彈簧、導氣管拔除；嗣於被告車內發現TARGET
    的導氣管一支、強力扳機彈簧一支、八一一型槍的擊錘一支
    、強力彈簧三支，並有打獵的強力照明燈二個；彼等即詢問
    被告是否拿槍械打獵過，被告回答有，且曾對樹射擊，將樹
    皮打破，過程中有請被告將槍支裝好，但被告認為裝上強力
    彈簧後會超速，彼等遂將八一一型槍，在其面前裝上彈簧，
    並予送驗等語（見第一審卷第一三七頁反面）；於本院更審
    時亦明確證稱：現場查獲之三支八一一型槍沒有裝彈簧，送
    驗時槍枝內之彈簧係伊裝上等語（見上更(一)字卷審判筆錄第
    三、五頁）。由上述事證可知，警員前往搜索查獲時，系爭
    空氣長槍均未裝上彈簧，而是警員杜信輝自行在系爭空氣長
    槍加裝扣案之彈簧後送鑑定。而系爭空氣長槍查獲時既未裝
    上彈簧，則刑事警察局九十七年七月三日刑鑑字第09700788
    52號槍彈鑑定書所為之鑑定結果（見上述偵查卷第六十三至
    六十八頁），既係依據警員自行裝上彈簧之槍枝而為鑑定，
    無法證明是否確為系爭空氣長槍原有或應有之狀態，自不足
    資為不利於被告之犯罪證據。
(二)、原審將扣案之彈簧共十二支（編號八、十一所示）及系爭空
    氣長槍囑託刑事警察局鑑定，經該局將其中性能最佳及性能
    最差彈簧二支（該局另行分別編號為十二、八），分別裝入
    系爭空氣長槍後測試，測得數據經換算結果均具有殺傷力，
    固有刑事警察局九十七年十二月十五日刑鑑字第0970172415
    號函可按（見原審卷第六十四至六十六頁）。惟被告始終堅
    稱：系爭空氣長槍另有原始所附之彈簧零件，警方未一併扣
    案送驗，至於扣案之彈簧十二支並非系爭空氣長槍之零件，
    而係其製作消音器需用之零件等語。卷查證人沈義強於原審
    證稱：在被告屋內有發現強力彈簧，屋內零件一大堆，一般
    的彈簧也有一堆，在車上也有查到強力彈簧等語（見原審卷
    第一四０頁）；於本院證稱：（現場）還有很多零件，客廳
    、房間，還有螺絲，還有其他彈簧，數量很多等語。又被告
    當庭提出其持有之各式彈簧多支（形狀分別如偵查卷第一一
    ０頁及上更(一)字卷第五十頁照片所示）供其辨識結果，沈義
    強並證稱：其在現場所見彈簧形狀類似線圈形狀，房間內目
    視就看得到等語（見上更(一)字卷審判筆錄第六、八頁）。再
    者被告當庭提出所稱「原廠彈簧」三支，經本院與系爭空氣
    長槍內裝置之扣案彈簧比對結果，其長短大小近似，且經被
    告實際操作，被告所攜帶之「原廠彈簧」及扣案之彈簧均可
    換裝置於系爭空氣長槍內（擊錘彈簧）等情，均經本院當庭
    勘驗無訛，有審判筆錄及照片乙幀可稽（見上更(一)字卷審判
    筆錄第十三頁）。則被告辯稱現場另有已拆卸之系爭空氣長
    槍原廠彈簧零件，係警方未一併查扣鑑定乙節，即非全然無
    據。另證人杜信輝對於現場有無其他彈簧零件，及被告有無
    告知另有原廠彈簧零件等問題，均予以迴避，答稱不記憶、
    不確定云云，然其亦證稱：其目視扣案之彈簧可以裝入八一
    一型槍枝內，所以想裝回彈簧恢復原狀，及彼等僅係針對可
    以裝入槍枝內之彈簧查扣，對被告主張之其他事項均忽略等
    語（同上審判筆錄第四、八頁），再就杜信輝所述如何對被
    告實施搜索及其在現場與被告之互動情形，復參諸被告暨證
    人沈義強所述之現場查獲經過情形綜合觀察，可見證人杜信
    輝係於系爭空氣長槍均未裝置彈簧之情況下，基於主觀上對
    被告涉案之強烈懷疑，而就彈性較強之上述十二支彈簧予以
    查扣，並自行將其中三支裝入系爭空氣長槍內送鑑。又被告
    辯稱扣案之彈簧十二支係其製作消音器需用乙節，核與證人
    蔡義忠於原審證述：曾請被告幫其製作一個用於真空幫浦的
    消音器，伊並提出要細部修改的設計圖給被告等語（見原審
    卷第一三四至一三六頁）；及證人林欣億證述：伊任職於玄
    鋼彈簧有限公司，曾見過被告至伊公司購買彈簧二至三次，
    數量並不清楚等語（見原審卷第一三六、一三七頁），並無
    扞格，被告並指明卷附現場蒐證照片（見上述偵查卷第二十
    五頁上方）中槍架左下方置物欄放置者，即係當時已完成之
    消音器之一，則被告辯稱扣案之彈簧十二支均係製作消音器
    所需，並非系爭空氣長槍之零件乙節，亦非全然無據。綜上
    ，本件既無法證明扣案之彈簧十二支係系爭空氣長槍之組成
    零件，亦無法證明被告曾將上開彈簧換裝至系爭空氣長槍內
    使用，自不能僅憑事後將上開彈簧換裝置系爭空氣長槍後之
    鑑定結果，資為不利於被告之罪證。
(三)、被告於警詢雖供稱：伊約於二、三年前有拿扣案之八一一型
    槍支去山上對樹木試射，並造成樹木樹皮產生疤痕，後來將
    八一一擊錘拔掉避免危險，因為如將扣案彈簧裝入，小孩拿
    去玩會危險等語（見同上偵卷第九頁），惟被告所稱對樹木
    樹皮造成之「疤痕」實際情形如何？並無實據可佐，不足資
    為被告持有之系爭空氣長槍係有殺傷力之論據。又扣案之系
    爭空氣長槍及上述彈簧十二支均為被告所有，查獲地點係在
    被告住處及車內，皆在被告實力支配下，且可組裝而成完整
    具有殺傷力之槍支，被告亦有將扣案彈簧置於系爭空氣長槍
    內之技能，然本件既乏被告確曾將扣案彈簧裝置於系爭空氣
    長槍內使成為具有殺傷力之空氣槍之積極證據，自不能僅憑
    擬制推測之方式，入被告於罪。
(四)、被告於九十四年一月十五日為警查扣之M4A1長槍（槍支管制
    編號0000000000）及華山牌長槍各一支，其槍支型號、外觀
    與扣案之八一一型長槍迥然有異，有臺灣板橋地方法院檢察
    署九十四年度偵字第一九三九號卷所附刑事警察局九十四年
    四月一日刑鑑字第0940011185號槍彈鑑定書及槍支照片可徵
    ；另被告於九十六年十月三十日為警扣得之空氣槍（槍支管
    制編號0000000000），經鑑定結果認不具殺傷力，惟業經被
    告聲明拋棄上開空氣槍而未領回，亦有臺灣板橋地方法院檢
    察署九十六年度偵字第二六六七０號卷附之檢察官扣押（沒
    收）物品處分命令及被告出具之權利拋棄書可考；上開二案
    件扣案之空氣槍，顯與系爭空氣長槍無關，被告辯稱系爭空
    氣長槍曾遭查扣鑑定並無殺傷力云云，顯與事實不符，而無
    可採。然被告此部分之辯解縱不成立，仍與本件待證事實並
    無關聯，不能資為不利於被告之論據。
(五)、綜上所述，本件全案顯有合理懷疑存在，自屬不能證明被告
    犯罪。
四、原判決未就全案事證詳為審酌，遽認被告有違反槍砲彈藥刀
    械管制條例之犯行予以論科，自有可議。被告提起上訴指摘
    原判決不當，為有理由，應由本院將原判決撤銷，另為被告
    無罪之諭知，以免冤抑。
據上論斷，應依刑事訴訟法第三百六十九條第一項前段、第三百
六十四條、第三百零一條第一項，判決如主文。
本案經檢察官劉異海到庭執行職務。
中    華    民    國    100    年     4    月    15   日
                  刑事第十庭    審判長法  官  宋  祺
                                      法  官  陳明珠
                                      法  官  林孟宜
以上正本證明與原本無異。
如不服本判決，應於收受送達後10日內向本院提出上訴書狀，其
未敘述上訴之理由者並得於提起上訴後10日內向本院補提理由書
（均須按他造當事人之人數附繕本）「切勿逕送上級法院」。
                                      書記官  初玲玲
中    華    民    國   100    年    4     月    15    日